【裁判字號】    98,易緝,33
【裁判日期】    980615
【裁判案由】    詐欺
【裁判全文】
臺灣桃園地方法院刑事判決              98年度易緝字第33號
公  訴  人  臺灣桃園地方法院檢察署檢察官
被      告  甲○○
                    （現於臺灣桃園監獄另案執行中）
上列被告因詐欺案件，經檢察官提起公訴（96年度偵緝字第1332
號），被告於本院準備程序進行中，就被訴事實為有罪之陳述，
經本院告知簡式審判程序意旨，並聽取公訴人及被告之意見後，
本院合議庭裁定依簡式審判程序審理，判決如下：
    主  文
甲○○幫助意圖為自己不法之所有，以詐術使人將本人之物交付
，累犯，處有期徒刑肆月，如易科罰金，以銀元參佰元即新臺幣
玖佰元折算壹日。減為有期徒刑貳月，如易科罰金，以銀元參佰
元即新臺幣玖佰元折算壹日。
    事  實
一、甲○○前於民國八十八年間，因施用毒品案件，經本院判處
    有期徒刑五月確定，於九十一年四月六日執行完畢。詎仍不
    知悔改，其可預見提供帳戶予他人使用，將可能致生掩飾或
    隱匿他人詐欺所得財物之流向，而幫助他人從事詐欺犯罪，
    猶基於幫助他人詐欺取財之未必故意，於九十一年七月間某
    日，在其位於桃園縣中壢市○○路某處住處內，介紹高阿美
    （所涉幫助詐欺罪業經本院以九十六年度壢簡字第一九二一
    號判決判處有期徒刑四月，並減為期徒刑二月確定）與真實
    姓名年籍不詳為「小李」（下稱「小李」）之成年男子認識
    ，並先行告知高阿美，「小李」係以購買他人金融機構帳戶
    為業，詢問高阿美是否有意出售帳戶，高阿美為圖出售帳戶
    之小利竟允諾將其有中華郵政股份有限公司臺北北門郵局（
    下稱北門郵局）帳戶帳號：000000000000號之
    存摺、金融卡販賣予「小李」，高阿美並於同年月七月四日
    下午五時許，在桃園縣中壢市○○路後火車站前，將上述帳
    戶存摺、金融卡及密碼交付與「小李」，以此方式幫助詐欺
    集團掩飾渠等因詐欺犯罪所得之財物。嗣該詐欺集團所屬成
    員分別於(一)九十一年八月十六日以「假代工、真詐財」之方
    式，使乙○○陷於錯誤信以為真，於同日上午十一時四十六
    分許，以臨櫃方式匯款新臺幣（下同）二千八百五十元至高
    阿美上開帳戶內；(二)同年八月二十六日以「假代工、真詐財
    」之方式，使丙○○陷於錯誤信以為真，於同日下午三時三
    十八分許，以臨櫃方式匯款二千八百元至高阿美上開帳戶內
    ；(三)同年九月二日以「假代工、真詐財」之方式，使丁○○
    陷於錯誤信以為真，於同日下午三時三十八分許，以臨櫃方
    式匯款二千八百五十元至高阿美上開帳戶內；(四)同年九月四
    日以「假代工、真詐財」之方式，使戊○○陷於錯誤信以為
    真，於同日上午十時十五分許及下午二時零六分許，以臨櫃
    方式分別匯款二千八百五十元、一萬五千元至高阿美上開帳
    戶內。嗣經警查獲高阿美提供上開帳戶予他人，並經高阿美
    告知上情，始循線查獲。
二、案經高雄縣政府警察局移請臺灣桃園地方法院檢察官偵查起
    訴，甲○○於準備程序中為有罪之陳述，經本院裁定行簡式
    審判程序。
    理  由
一、本件被告甲○○所犯非死刑、無期徒刑或最輕本刑為三年以
    上有期徒刑之罪，亦非高等法院管轄第一審案件，被告於準
    備程序中就被訴事實為有罪之陳述，經本院告知簡式審判程
    序之旨，並聽取當事人意見後，經本院依刑事訴訟法第二百
    七十三條之一第一項規定裁定進行簡式審判程序，併此敘明
    。
二、上揭犯罪事實，業據被告坦承不諱（見本院卷第一九頁背面
    頁、第二三頁背面），核與證人高阿美所證述情節大致相符
    （見臺灣桃園地方法院檢察署九十六年度偵字第一四○六一
    號卷第六頁至第一一頁、第五八頁至第五九頁、臺灣桃園地
    方法院檢察署九十六年度偵緝字第一三三二號卷第五四頁至
    第五五頁），而被害人乙○○、丙○○、丁○○及戊○○如
    何遭詐欺集團以上開方式詐取財物，而依指示將上述款項匯
    款至上開帳戶之事實，亦據證人即被害人乙○○、丙○○、
    丁○○及戊○○證述甚詳（見上開偵字第一四○六一號卷第
    一五頁至第二二頁），復有上開帳戶基本資料客戶歷史交易
    清單、匯款單據、內政部警政署刑事警察局九十七年一月二
    十一日刑鑑字第○九七○○一一一八九號鑑定書及證人高阿
    美測謊圖譜等件在卷可稽（見上開偵字第一四○六一號卷第
    二四頁至第三三頁、上開偵緝字第一三三二號卷第六九頁至
    第八一頁及外附袋內），足認被告上開任意性自白與事實相
    符，堪以採信。另按任何人均可辦理金融帳戶存摺、金融卡
    使用，如無正當理由，實無借用他人存摺、金融卡使用之理
    ，而金融存摺、金融卡及密碼亦事關個人財產權益之保障，
    其專有性甚高，除非本人或與本人親密關係者，難認有何理
    由可自由流通使用該存摺、金融卡及密碼，一般人均有妥為
    保管及防止他人任意使用之認識，縱特殊情況偶需交付他人
    使用，亦必深入瞭解用途及合理性，始予提供，且該等專有
    物品如落入不明人士手中，而未加以闡明正常用途，極易被
    利用為與財產有關之犯罪工具，而有犯罪意圖者，非有正當
    理由，竟徵求他人提供帳戶，客觀上可預見其目的，係供為
    某筆資金之存入，後再行領出之用，且該筆資金之存入及提
    領過程係有意隱瞞其流程及行為人身分曝光之用意，一般人
    本於一般認知能力均易於瞭解，報章媒體復一再披露詐騙集
    團為規避查緝，故使用他人帳戶以遂行詐欺之不法犯罪態樣
    ，被告為一智慮健全之人，對此自難諉為不知，且被告介紹
    證人高阿美任意交付帳戶金融卡及密碼等物予他人，該人既
    有使用帳戶之需，竟不思自行申辦，反大費周章收集他人帳
    戶使用，顯與一般交易常情相悖，則其用途實屬可疑，足證
    被告應可預見介紹他人出售金融帳戶提款卡、密碼等物予他
    人使用，將幫助他人實施財產犯罪，竟介紹證人高阿美出售
    金融機構帳戶予「小李」，再由證人高阿美交付上開帳戶之
    金融卡、存摺及密碼予該來路不明之「小李」，是縱無證據
    證明被告明知該人之犯罪態樣係以上開之帳戶供詐欺取財之
    用，惟其顯具縱有人以其金融帳戶實施詐欺取財犯罪亦不違
    背其本意之幫助意思至明。是本案事證，被告上揭犯行，堪
    以認定，應予依法論科。
三、刑法部分條文業於九十四年一月七日修正，於九十四年二月
    二日公布，並於九十五年七月一日施行。按行為後法律有變
    更者，適用行為時之法律。但行為後之法律有利於行為人者
    ，適用最有利於行為人之法律，刑法第二條第一項定有明文
    （刑法第二條係規範行為後法律變更所生新舊法律比較適用
    之準據法，是刑法第二條本身雖經修正，但該條文既屬適用
    法律之準據法，本身尚無比較新舊法之問題，應逕適用裁判
    時之刑法第二條規定以決定適用之刑罰法律）。又比較時應
    就罪刑有關之共犯、未遂犯、想像競合犯、牽連犯、連續犯
    、結合犯，以及累犯加重、自首減輕暨其他法定加減（如身
    分加減）與加減例等一切規定，綜其全部罪刑之結果而為比
    較（最高法院九十五年第八次刑事庭會議決議參照）。
  (一)修正前刑法第三十條第一項、第二項分別規定：「幫助他人
    犯罪者，為從犯。雖他人不知幫助之情者，亦同」、「從犯
    之處罰，得按正犯之刑減輕之」，修正後則規定：「幫助他
    人實行犯罪行為者，為幫助犯。雖他人不知幫助之情者，亦
    同」、「幫助犯之處罰，得按正犯之刑減輕之」。依此，對
    被告而言，不論依據修正前、後之刑法，其均屬幫助犯，並
    無有利或不利之情形，自不生新舊法比較之問題，應依法律
    一般適用原則，逕依裁判時刑法第三十條第二項之規定，按
    正犯之刑減輕之。
  (二)被告行為後，刑法第三十三條第五款業已修正規定「罰金：
    新臺幣一千元以上，以百元計算之。」，與修正前舊刑法第
    三十三條第五款規定「罰金：一元（折算為新臺幣三元）以
    上。」不同。比較新舊法結果，以舊法較有利於行為人，新
    法並無對被告較為有利之情形。
  (三)查被告行為後，業已增訂刑法施行法第一條之一，並規定：
    「中華民國九十四年一月七日刑法修正施行後，刑法分則編
    所定罰金之貨幣單位為新臺幣。九十四年一月七日刑法修正
    時，刑法分則編未修正之條文定有罰金者，自九十四年一月
    七日刑法修正施行後，就其所定數額提高為三十倍。但七十
    二年六月二十六日至九十四年一月七日新增或修正之條文，
    就其所定數額提高為三倍。」，是就現行刑法中，有關於罰
    金刑處罰之規定已有修正，惟經比較增訂之刑法施行法第一
    條之一與被告行為時之罰金罰鍰提高標準條例第一條前段、
    現行法規所定貨幣單位折算新臺幣條例第二條結果，二者規
    定適用之結果並無不同。
  (四)綜上所述，本件經綜合比較之結果，以修正刑法最有利於被
    告，自應適用修正前刑法之規定，對被告論罪科刑。
四、按刑法上之幫助犯，係對於犯罪與正犯有共同之認識，以幫
    助之意思，對於正犯資以助力，而未參與犯罪行為者而言，
    如未參與實行構成要件之行為，且係出於幫助之意思，提供
    助力，即屬幫助犯，而非共同正犯（最高法院四十九年度台
    上字第七七號判例可資參照）。本件被告係基於幫助之犯意
    ，介紹高阿美出售上開帳戶之存摺、金融卡及密碼等資料交
    予真實姓名年籍不詳之成年男子「小李」使用，使「小李」
    所屬之詐騙集團對被害人乙○○、丙○○、丁○○及戊○○
    施以前開詐術，致被害人乙○○、丙○○、丁○○及戊○○
    陷於錯誤，而將前開金額匯入高阿美交付之上開帳戶內，而
    為他人詐欺取財之犯行提供助力，核被告甲○○所為，係犯
    刑法第三十條第一項前段、第三百三十九條第一項之幫助詐
    欺取財罪。又被告介紹高阿美出售上開帳戶之存摺、金融卡
    及密碼等資料交付予「小李」，使乙○○、丙○○、丁○○
    及戊○○遭受詐騙，將前開金錢分別匯入高阿美交付之上開
    帳戶內，因被告係以一幫助行為，幫助他人為數個犯罪行為
    ，故就被告上開所為，應依刑法第五十五條想像競合之規定
    論以一罪。查被告有前揭犯罪事實欄所載之犯罪科刑及執行
    完畢之紀錄，此有臺灣高等法院被告前案紀錄表在卷可按，
    其前受有期徒刑執行完畢，於五年以內故意再犯上開有期徒
    刑以上之罪，為累犯，應依修正前刑法第四十七條規定（被
    告無論依修正前刑法第四十七條或修正後第四十七條第一項
    之規定，均構成累犯，即無有利或不利之情形，無庸為新舊
    法之比較，應依前揭全部罪刑之結果而為比較後，整體適用
    法律，最高法院九十七年度第二次刑事庭會議決議意旨參照
    ），加重其刑。又被告係基於幫助之犯意為上開犯行，為幫
    助犯，應依刑法第三十條第二項規定，按正犯之刑減輕之，
    並依法先加後減之。爰審酌被告介紹高阿美出售帳戶供詐騙
    集團使用，助長訛詐風氣，且使執法人員難以追查該詐騙集
    團之真實身份，所生危害非輕，幫助詐欺取財金額尚屬輕微
    ，兼衡被告於本院審理時坦承犯行，尚有悔悟之意等一切情
    狀，量處如主文所示之刑，並諭知易科罰金折算標準。另被
    告行為後，罰金罰鍰提高標準條例第二條業已刪除，而刑法
    第四十一條第一項前段關於易科罰金之折算標準已由舊法之
    以銀元一百元、二百元、三百元折算一日修正為以新臺幣一
    千元、二千元、三千元折算一日，因屬科刑規範事項之變更
    ，其折算標準為裁判時所應諭知，自有就新舊法規定比較之
    必要，經比較新舊法結果，以被告行為時之舊法較為有利於
    被告，是被告應依修正前刑法第四十一條第一項前段、廢止
    前罰金罰鍰提高標準條例第二條、現行法規所定貨幣單位折
    算新臺幣條例第二條之規定，諭知易科罰金之折算標準。又
    按中華民國九十六年罪犯減刑條例業經立法院三讀通過，總
    統公布，並定於九十六年七月十六日施行，本件被告所犯之
    詐欺取財罪，犯罪時間係在九十六年四月二十四日以前，且
    本院前開所宣告之刑，尚未逾同條例第三條第一項本文所規
    定不予減刑之刑度，自應依同條例第二條第一項第三款之規
    定，就被告前揭所宣告之有期徒刑，予以減刑二分之一，並
    依修正前刑法第四十一條第一項前段、廢止前罰金罰鍰提高
    標準條例第二條之規定、現行法規所定貨幣單位折算新臺幣
    條例第二條之規定，諭知易科罰金之折算標準。末查，被告
    前於臺灣桃園地方法院檢察署檢察官偵查時，經傳拘無著，
    固經該檢察署於九十六年九月十四日發布通緝，嗣於同年十
    月三日通緝到案；又於本院審理時，經傳拘無著，本院於九
    十八年二月三日發布通緝，嗣於同年四月二十一日通緝到案
    ，有卷附通緝書及通緝案件移送書、解送人犯報告書等件可
    憑，惟前開通緝均係於前開減刑條例施行後始發布通緝，均
    與同條例第五條之規定不符，要無依該條之規定而不予減刑
    ，附此敘明。
據上論斷，應依刑事訴訟法第二百七十三條之ㄧ第一項、第二百
九十九條第一項前段，刑法第二條第一項前段，修正前刑法第三
十條第一項前段、第二項，刑法第三百三十九條第一項，修正前
刑法第五十五條、第四十七條、第四十一條第一項前段，刑法施
行法第一條之一第一項、第二項前段，廢止前罰金罰鍰提高標準
條例第二條，現行法規所定貨幣單位折算新臺幣條例第二條，中
華民國九十六年罪犯減刑條例第二條第一項第三款、第七條、第
九條，判決如主文。
本案經檢察官陳國安到庭執行職務。
中    華    民    國    98    年    6     月    15    日
                  刑事第九庭    法  官  林玉蕙
以上正本證明與原本無異。
如不服本判決應於收受判決後10日內向本院提出上訴書狀，並應
敘述具體理由。其未敘述上訴理由者，應於上訴期間屆滿後20日
內向本院補提理由書 (均須按他造當事人之人數附繕本)「 切勿
逕送上級法院」。
                                書記官  魏里安
中    華    民    國    98    年    6     月    15    日
附錄本案論罪科刑法條
中華民國刑法第339 條規定：
（普通詐欺罪）
意圖為自己或第三人不法之所有，以詐術使人將本人或第三人之
物交付者，處5 年以下有期徒刑、拘役或科或併科1 千元以下罰
金。
以前項方法得財產上不法之利益或使第三人得之者，亦同。
前二項之未遂犯罰之。


司法院資訊處製作；財團法人民間司法改革基金會備份。
